臺灣士林地方法院民事簡易判決      
                                    110年度湖簡字第836號
原      告  陳鄭金枝

            陳欽龍  
            陳欽鴻  
            陳佳荺  
            陳添貴  

            陳盈吟  
前列六人共同
訴訟代理人  宋忠興律師
被      告  乙泰通運有限公司

法定代理人  官淑美  
被      告  國泰醫療財團法人汐止國泰綜合醫院

法定代理人  李興中  
前列二人共同
訴訟代理人  梁恩泰律師
複  代理人  呂柏寬律師
被      告  郭孝亷  
上列當事人間請求損害賠償（交通）事件，原告提起刑事附帶民
事訴訟，經本院刑事庭裁定移送前來（109年度交重附民字第17
號），本院於民國111年7月18日言詞辯論終結，判決如下：
    主  文
被告乙泰通運有限公司、甲○○應連帶給付原告庚○○○新臺幣貳拾
萬元，及被告乙泰通運有限公司自民國一百零九年八月二十八日
起、被告甲○○自民國一百零九年九月十二日起，均至清償日止，
按週年利率百分之五計算之利息。
被告乙泰通運有限公司、甲○○應連帶給付原告戊○○、己○○、乙○○
、丁○○、丙○○各新臺幣陸拾伍萬貳仟參佰柒拾壹元，及被告乙泰
通運有限公司自民國一百零九年八月二十八日起、被告甲○○自民
國一百零九年九月十二日起，均至清償日止，按週年利率百分之
五計算之利息。
原告其餘之訴駁回。
訴訟費用由被告乙泰通運有限公司、甲○○連帶負擔百分之十八，
餘由原告庚○○○負擔百分之七；原告戊○○、己○○、乙○○、丁○○、
丙○○各負擔百分之一五。
本判決第一項得假執行。但被告乙泰通運有限公司、甲○○如以新
臺幣貳拾萬元為原告庚○○○預供擔保，得免為假執行。
本判決第二項得假執行。但被告乙泰通運有限公司、甲○○如各以
新臺幣陸拾伍萬貳仟參佰柒拾壹元為原告戊○○、己○○、乙○○、丁○○、丙○○預供擔保，得免為假執行。
    事實及理由
一、按簡易訴訟訴狀送達後，原告不得將原訴變更或追加他訴。
    但請求之基礎事實同一者，或擴張或減縮應受判決事項之聲
    明者，不在此限，民事訴訟法第436條第2項、第255條第1項
    但書第2款、第3款定有明文。查，原告起訴原聲明：(一)被
    告甲○○、乙泰通運有限公司（下稱乙泰公司）、國泰醫療財
    團法人汐止國泰綜合醫院（下稱汐止國泰醫院，合稱被告3
    人，分稱其名）及國泰醫療財團法人國泰綜合醫院（下稱國
    泰綜合醫院）應連帶給付原告庚○○○（下稱其名）新臺幣（
    下同）409萬9,550元，及自起訴狀繕本送達翌日起至清償日
    止，按週年利率5%計算之利息。（二）被告3人及國泰綜合
    醫院應連帶給付原告戊○○、己○○、乙○○、丁○○、丙○○（下合
    稱戊○○等5人，分稱其名）各305萬3,631元，及自起訴狀繕
    本送達翌日起至清償日止，按週年利率5%計算之利息。（三
    ）願供擔保，請准宣告假執行。經歷次變更聲明後，其聲明
    於民國111年7月18日本院審理中最後變更為：（一）被告3
    人應連帶給付庚○○○416萬2,787元，及自起訴狀繕本送達翌
    日起至清償日止，按週年利率5%計算之利息。（二）被告3
    人應連帶給付戊○○等5人各305萬2,371元，及自起訴狀繕本
    送達翌日起至清償日止，按週年利率5%計算之利息，並撤回
    國泰綜合醫院部分之訴，經被告3人當庭同意（本院卷第359
    頁）。經核庚○○○及戊○○等5人所為歷次變更，其請求之事實
    理由與起訴主張應屬基礎事實同一，亦屬擴張及減縮應受判
    決事項之聲明，揆諸首揭規定，應予准許。
二、原告主張：甲○○為任職於乙泰公司之司機，以駕駛營業大客
    車搭載乘客為其業務。甲○○於109年3月21日中午12時37分許
    ，駕駛車牌號碼000-00號營業遊覽大客車（下稱肇事車輛）
    ，沿新北市汐止區連興街由北向南方向行駛，行經該路段與
    新台五路1段交岔路口欲左轉時，適有訴外人陳弄欲步行穿
    越新台五路1段，因甲○○疏未注意車前狀況，亦未暫停讓行
    人先行通過而貿然左轉，致肇事車輛左前車頭撞擊陳弄身體
    ，陳弄即往前撲倒在地，身體並遭尚未煞停之肇事車輛車頭
    、輪胎往前拖行數秒，因而受有框部左側鞏膜出血、口腔外
    部上緣挫傷、嘴唇內側黏膜撕裂傷、鼻部挫傷、左側耳部刮
    擦創、頸部皮下氣腫、左側頸部刮擦創、頭部左側撕裂傷合
    併周圍擦挫傷、唇繫帶及口腔黏膜瘀班、左側顳部刮擦創、
    顏面左側瘀班、胸部多發閉鎖性骨折變形合併皮下氣腫、明
    顯胸骨骨折、左側側胸形態性瘀班、右側側胸條狀平行瘀班
    、右側臀部刮擦創、右側膝蓋擦傷、左側上臂形態性瘀班、
    左側肘窩刮擦創、左側胛後大片刮擦創等多重性外傷，經送
    醫急救後，仍於同日下午1時43分許傷重不治死亡（下稱系
    爭事故）等語。庚○○○為陳弄之配偶，戊○○等5人均為陳弄之
    子女，因甲○○上開過失行為，致使庚○○○及戊○○等5人精神上
    受有莫大痛苦，庚○○○受有416萬2,787元之非財產上損害；
    戊○○等5人各受有支出殯葬費用5萬2,371元，及各300萬元之
    非財產上損害，爰依民法第184條第1項前段、第188條第1項
    前段、第191條之2前段、第192條第1項、第194條規定提起
    本件訴訟等語。並聲明：如變更後之聲明。
三、被告則以：
（一）甲○○：伊現在沒有工作，無力賠付；雖然是由訴外人北大
      通運有限公司（下稱北大公司）為伊投保勞保，但伊實際
      上係受僱於乙泰公司，汐止國泰醫院僅有要求伊清潔車身
      ，並無其他指揮監督等語，資為抗辯，並聲明：駁回原告
      之訴。
（二）乙泰公司：伊於系爭事故發生時確為甲○○之僱用人，並由
      甲○○為伊執行駕駛肇事車輛之業務；請鈞院依法審酌認定
      精神慰撫金，並應扣除原告已受領之汽車強制險理賠金20
      0萬元等語，資為抗辯，並聲明：駁回原告之訴。
（三）汐止國泰醫院：伊未僱用甲○○，伊係委託乙泰公司辦理接
      駁車業務，負責載運往來醫院之人員，接駁車駕駛皆由乙
      泰公司調度、指揮及監督。倘若駕駛有何不法或不當之行
      為，伊係向乙泰公司反應，再由乙泰公司向該駕駛進行指
      揮、監督或懲戒，伊無從對駕駛進行任何指示，且伊與乙
      泰公司亦約定倘有任何交通事故均由乙泰公司負擔賠償責
      任等語，資為抗辯，並聲明：駁回原告之訴。
四、本院之判斷：
（一）乙泰公司及甲○○應對原告連帶負賠償責任：
　　⒈因故意或過失，不法侵害他人之權利者，負損害賠償責任
      。而汽車、機車或其他非依軌道行駛之動力車輛，在使用
      中加損害於他人者，駕駛人應賠償因此所生之損害。不法
      侵害他人致死者，被害人之父、母、子、女及配偶，雖非
      財產上之損害，亦得請求賠償相當之金額。民法第184條
      第1項前段、第191條之2前段、第194條分別設有規定。原
      告主張因甲○○過失駕車行為，因而肇致系爭事故，並造成
      陳弄死亡等情，為甲○○不爭執（本院卷第190頁），且甲○○因系爭事故，經本院以109年度交訴字第29號判決其犯過
      失致人於死罪，並判處有期徒刑1年確定，有該案判決足
      資參佐（本院卷第11至17頁）。是甲○○就系爭事故之發生
      顯有過失，且其過失行為與陳弄之死亡間，具有相當因果
      關係，自應依上開規定，對原告負侵權行為之損害賠償責
      任。甲○○雖辯稱：其目前無力賠付云云，惟縱認屬實，僅
      為原告日後得否獲償之事由，亦非屬消滅或妨礙請求權之
      情事，是甲○○此部分抗辯尚難憑採。
　　⒉受僱人因執行職務，不法侵害他人之權利者，由僱用人與
      行為人連帶負損害賠償責任。民法第188條第1項本文定有
      明文。甲○○自承其係受僱於乙泰公司，並於執行業務時發
      生系爭事故，亦為乙泰公司所是認（本院卷第190頁），
      乙泰公司自應依民法第188條第1項本文之規定，與甲○○連
      帶負損害賠償責任。至甲○○於系爭事故發生時係由北大公
      司為其投保勞保乙節，有本院依職權查詢甲○○之勞保局被
      保險人投保資料可憑（本院卷第299至301頁），惟不影響
      乙泰公司與甲○○僱傭關係之認定，併此敘明。
（二）汐止國泰醫院非甲○○之僱用人：
　 ⒈ 原告固主張因肇事車輛上印有「國泰綜合醫院汐止分院接
      駁車」之字樣，且依汐止國泰醫院交通接駁車租賃服務合
      約（下稱系爭接駁車契約），甲○○受汐止國泰醫院之監督
      ，當應負僱用人之責任云云，為汐止國泰醫院所否認。經
      查，北大公司與汐止國泰醫院就交通接駁車委託經營租賃
      成立系爭接駁車契約，期間自106年4月1日起至108年3月3
      1日止，嗣經展延期間至109年5月31日止，約定租賃標的
      為21人座（含）以上中型冷氣巴士，汐止國泰醫院租賃車
      輛均含駕駛員、駕駛員薪津、油料、勞健保及其他福利、
      各類保險費及稅金在內，租賃服務內容就總院、汐止分院
      交通車部分，依實際行駛之趟次計費，就汐止社區接駁車
      部分，則以每月10萬5,000元計費，並約定租賃車輛車齡
      、車主、行駛路線及發車時間等，及訂有作業要求及規範
      、工作人員要求及規範、檢查罰則等，有系爭接駁車契約
      、追約條文、展期追約條文在卷可稽（本院卷第219至232
      頁）。
    ⒉觀諸系爭接駁車契約，汐止國泰醫院以第9條要求接駁車路
      線、時間、地點及車身標示等接駁車載客服務執行事項，
      並依該條第14項，如有缺失時，汐止國泰醫院得要求北大
      公司改正缺失，並由北大公司立即改善並於3日內書面回
      覆；另以第11條、工作人員要求及規範第1、8、9、13項
      ，明載由北大公司派任履約駕駛。並就駕駛員之勞動條件
      權益，由北大公司遵照勞動基準法相關規定負責。北大公
      司之工作人員與汐止國泰醫院無僱用關係，北大公司所僱
      之人員如有不法行為違反系爭接駁車契約條款之情事發生
      時，其一切損害北大公司負連帶賠償責任。北大公司應自
      行舉辦職前或在職教育訓練，並配合汐止國泰醫院對感染
      控制、保護病人安全與隱私與防災應變等之教育宣導；第
      13條第2項並規定，北大公司僱用人員需接受汐止國泰醫
      院之工作指導，如有工作人員不堪勝任或行為不檢（如將
      公物據為己有或不當索費等），汐止國泰醫院得隨時通知
      北大公司更換，北大公司應於通知隔日內更換；第13條其
      餘各項檢查罰則部分之扣罰，則均係扣罰北大公司之車資
      等內容，堪認汐止國泰醫院就接駁車載客服務均委由北大
      公司依約營運，營運如有缺失或駕駛有不適任情形，均係
      通知北大公司改善及更換駕駛，駕駛之選任、指揮、監督
      均係由北大公司執行，汐止國泰醫院並無懲處駕駛之權限
      ，難認汐止國泰醫院為前開接駁車駕駛之僱用人，是原告
      主張汐止國泰醫院應依民法第188條第1項負僱用人責任云
      云，即屬無據。至於北大公司是否另委由乙泰公司履行系
      爭接駁車契約，不影響汐止國泰醫院係依系爭接駁車契約
      委託他人執行接駁車業務，並與接駁車駕駛無僱用關係之
      認定。
（三）乙泰公司及甲○○應連帶賠償之數額：
　　⒈殯葬費用部分：
　　  按不法侵害他人致死者，對於支出醫療及增加生活上需要
      之費用或殯葬費之人，亦應負損害賠償責任，民法第192
      條第1項規定甚明。戊○○等5人主張其各支出喪葬費用5萬2
      ,371元，有喪葬費用明細表、順陽禮儀股份有限公司統一
      發票、遺體領回切結書、旺旺來商行統一發票、財裕豐香
      舖免用統一發票收據、金海利製香收據、佛光山寺感謝函
      、財團法人金龍院感謝狀、統一發票、臺北市殯葬管理處
      其他收入憑單、永生禮儀有限公司統一發票、治喪服務費
      發票在卷可稽（本院卷第73至97頁），且乙泰公司、甲○○
      於本院言詞辯論期日，均陳明同意戊○○等5人此部分之請
      求，願依戊○○等5人請求金額給付（本院卷第358頁），應
      予准許。
    ⒉精神慰撫金：
　　  按慰藉金之賠償須以人格權遭遇侵害，使精神上受有痛苦
      為必要，其核給之標準固與財產上損害之計算不同，然非
      不可斟酌雙方身分資力與加害程度，及其他各種情形核定
      相當之數額（最高法院51年台上字第223號判決要旨參照
      ）。本院審酌庚○○○為陳弄之配偶，而戊○○等5人均為陳弄
      之子女，而陳弄卻因甲○○疏未注意車前狀況，亦未暫停讓
      行人先行通過而貿然左轉之過失行為而死亡，死亡時年79
      歲，有戶籍謄本在卷可參（本院卷第101頁），因系爭事
      故而未能與其配偶庚○○○及子女戊○○等5人攜手至老或共享
      天倫之樂，而庚○○○及戊○○等5人突遭此遽變致痛失至親，
      精神上自受有相當難以磨滅之痛苦，是渠等主張基於配偶
      、子女之身分法益確遭侵害且情節重大，可堪認定。本院
      審酌庚○○○自陳為國小畢業，現已退休，無扶養者；戊○○
      自陳為大學畢業，現為一般資訊人員，月薪約4萬2,000元
      ，扶養1名未成年子女；己○○自陳為大學畢業，待業中；
      乙○○自陳為大學畢業，於電子產業擔任內勤人員，年薪約
      67萬元；丁○○自陳為工專畢業，現任職於食品公司，年薪
      約80萬元，需扶養配偶；丙○○自陳為大學畢業，從事證券
      業，年薪約48萬元；戊○○等5人均自陳需扶養母親庚○○○；
      甲○○自陳為高中肄業，無業，未婚，無扶養者等情，為兩
      造陳明在卷（本院卷第234、358頁），並有本院依職權查
      詢兩造之107至109年度稅務電子閘門財產所得調件明細表
      在卷可稽（限制閱覽卷），衡酌事發原因、經過、甲○○之
      過失情節及兩造之身分、地位等一切情狀，認庚○○○請求
      精神慰撫金416萬2,787元，當屬過高，應以120萬元為適
      當；原告5人各請求精神慰撫金300萬元，當屬過高，應各
      以80萬元為適當，逾此金額之請求，要難准許。
（四）據上，庚○○○所受之損害應為精神慰撫金120萬元；戊○○等
      5人所受之損害各為85萬2,371元（計算式：喪葬費用5萬2
      ,371元＋精神慰撫金80萬元＝85萬2,371元）。
（五）按保險人依本法規定所為之保險給付，視為被保險人損害
      賠償金額之一部分；被保險人受賠償請求時，得扣除之，
      強制汽車責任保險法第32條定有明文。又依同法第11條第
      1項第2款及第2項規定，本法所稱請求權人，指下列得向
      保險人請求保險給付或向特別補償基金請求補償之人：受
      害人之遺屬得向保險人請求保險給付，同一順位之遺屬有
      數人時，按人數平均分配保險給付或補償。準此，受害人
      之遺屬得依上開規定向保險人請求強制汽車責任保險之保
      險金，同一順位之遺屬有數人時，按人數平均分配保險給
      付。而保險人所給付之保險金，可視為被保險人所負損害
      賠償金額之一部分，受害人之遺屬倘已自保險金獲得滿足
      ，自不得又對被保險人或加害人再為請求。查，陳弄為因
      系爭事故遭致死亡之人，庚○○○及戊○○等5人則為依強制汽
      車責任保險法第11條第1項第2款規定之死亡給付請求權人
      ，而庚○○○已因系爭事故，請領強制汽車責任保險金100萬
      元；戊○○等5人則分別請領強制汽車責任保險金20萬元，
      為兩造所不爭執（本院卷第249、275、366頁），故依強
      制汽車責任保險法第32條規定，上開保險給付應視為被保
      險人損害賠償金額之一部分，避免原告雙重受償及被告3
      人雙重賠償。是依前揭規定及說明，經扣除後，庚○○○得
      請求之金額為賠償20萬元（計算式：1,200,000－1,000,00
      0＝200,000）；戊○○等5人分別得請求賠償65萬2,371元（
      計算式：852,371－200,000＝652,371），其等請求逾此部
      分則屬無據，應予駁回。
五、綜上，原告依民法第184條第1項前段、第188條第1項前段、
    第191條之2前段、192條第1項、第194條規定，請求（一）
    乙泰公司、甲○○應連帶給付庚○○○20萬元，及自起訴狀繕本
    送達翌日起，即乙泰公司自109年8月28日起（本院109年度
    審交重附民字第28號卷第20-5頁，下稱附民卷）；甲○○自10
    9年9月12日起（附民卷第20-1頁），均至清償日止，按週年
    利率5%計算之利息。（二）乙泰公司、甲○○應連帶給付戊○○
    等5人各65萬2,371元，及自起訴狀繕本送達翌日起，即乙泰
    公司自109年8月28日；甲○○自109年9月12日起，均至清償日
    止，按週年利率5%計算之利息，為有理由，應予准許。逾此
    範圍之請求，則無理由，應予駁回。
六、本判決原告勝訴部分，係依民事訴訟法第427條訴訟適用簡
    易程序所為被告敗訴之判決，依同法第389條第1項第3款規
    定，應依職權宣告假執行。另依同法第392條第2項之規定，
    依職權酌定相當之擔保金額，宣告乙泰公司、甲○○為原告預
    供擔保後，得免為假執行。
七、本件事證已臻明確，兩造其餘攻擊防禦方法及證據，經審酌
    後，認對於判決結果均無影響，爰不一一論述，併此敘明。
八、訴訟費用負擔之依據：民事訴訟法第79條。
中　　華　　民　　國　　111 　年　　8 　　月　　18　　日
                  內湖簡易庭法  官  鄭欣怡
以上正本係照原本作成。
如不服本判決，應於判決送達後20日內，向本院提出上訴狀並應
記載上訴理由，如於本判決宣示後送達前提起上訴者，應於判決
送達後20日內補提上訴理由書(須附繕本)。
中　　華　　民　　國　　111 　年　　8 　　月　　18　　日
                            書記官  許慈翎